【裁判字號】    91,交上訴,1609
【裁判日期】    920430
【裁判案由】    業務過失致死
【裁判全文】
臺灣高等法院臺中分院刑事判決                九十一年度交上訴字第一六○九號
    上  訴  人
    即  被  告  甲○○
右上訴人因業務過失致死案件，不服臺灣台中地方法院九十年度交訴字第一四二號中
華民國九十一年七月三十日第一審判決（起訴案號：臺灣台中地方法院檢察署九十年
度偵字第一九七七七號），提起上訴，本院判決如左：
    主      文
原判決撤銷。
甲○○從事業務之人，因業務上之過失致人於死，處有期徒刑柒月。
    事      實
一、甲○○受僱於金協和南北雜貨行，擔任送貨員，平日以駕駛車輛運送貨物為其業
    務，為從事駕駛業務之人。其於民國九十年十月十七日上午，甲○○駕駛金協和
    南北雜貨行所有車牌號碼Ｙ２－９４６７號自用小貨車載送貨物，沿台中縣太平
    市○○路○段往台中縣坪林方向行駛。同日上午九時二十八分許，甲○○行經該
    路段二九九號坪林加油站前，速限為時速四十公里以下之道路時，本應注意行車
    速度，依標誌或標線之規定，而依當時天候晴、日間自然光線、路面乾燥、無缺
    陷、無障礙物、視距良好，又無不能注意之情事，竟疏於注意，仍以時速超過五
    十五公里以上之速度行駛，適有陳得開騎乘車牌號碼ＴＦＧ－６７７號機車，自
    右側坪林加油站向左側行駛欲穿越中山路左轉往台中市方向行駛，於劃有雙黃線
    之路段，貿然侵入甲○○行駛之車道，致甲○○於發現機車時因車速過快煞避不
    及，其所駕駛之自用小貨車車頭撞及陳得開騎乘之機車，使陳得開人車倒地，並
    受有腹部及兩下肢挫創、腹腔內出血、兩下肢骨折等傷害，送醫後於同日上午十
    二時三十分許不治死亡。甲○○於肇事後有偵查犯罪職權機關發覺其為犯人前，
    向到場處理員警自首其肇事並接受裁判。
二、案經台中縣警察局霧峰分局報請相驗後，經檢察官自動檢舉偵查起訴及移送併案
    審理。
    理      由
一、訊據被告甲○○對於右揭時、地，因超過當地限速行駛以致肇事，被害人陳得開
    因本件車禍死亡之事實坦認不諱，核與被害人之子乙○○所陳相符，復有道路交
    通事故調查報告一紙、現場照片十張附卷可稽。另被害人陳得開因本件車禍受有
    腹部及兩下肢挫創、腹腔內出血、兩下肢骨折等傷害而送醫不治死亡，亦經檢察
    官督同檢驗員相驗明確，製有相驗筆錄、相驗屍體證明書、驗斷書在卷可憑。按
    行車速度，應依標誌之規定，道路交通安全規則第九十三條第一項定有明文，此
    為一般交通常識，並為被告駕車時所能注意遵守之事項。經查，本件肇事路段即
    台中縣太平市○○路○段二九九號前，行車限速每小時為四十公里，此有台中縣
    警察局道路交通事故調查報告表附記足參（九十年度相字第一四九○號卷第十四
    頁）；是被告於前揭時、地駕駛車輛本應注意上開規定，並遵守當地行車時速之
    限制，以防止危害事故之發生，惟據被告於警訊中供承伊當時時速約四十～五十
    公里左右，於發現被害人機車時，二車相距約五公尺左右，但已閃剎不及致撞及
    機車左側踏板及護板破損（同前相卷第十二頁反面、十三頁正面）；於偵查中稱
    伊當時時速約五十多公里（同前相卷第二十二頁正面）；就檢察官訊以：你認為
    有無過失？亦坦供：「有。超速駕駛」（同前相卷第二十二頁反面）；其於本院
    亦稱伊車速大約四、五十公里左右（本院卷第六十二頁）；再由被告於警訊、偵
    查中供稱：「對方騎機車由加油站出來」、「我發現他自右側加油站出來，當時
    約距離五至八公尺」（同前相卷第十二頁最後一行、二十二頁正面）；且本件車
    禍發生當時天候晴朗、日間自然光線、路面乾燥、無缺陷、無障礙物、視距良好
    ，亦經被告於警局所是認（同前相卷第十二頁反面）；依當時情形顯無不能注意
    之情形，參以被告駕駛之自用小貨車於肇事後，車頭向左斜跨越中心線，車後方
    左右兩側各留有長達十點四公尺、九點五公尺之輪胎煞車痕。而被害人之機車倒
    地刮地痕長約四點四公尺，出現於被告車輛兩輪之間，並位於輪胎摩擦痕跡之後
    ，事故後機車倒置於被告車輛車頭正下方。依此現場狀況可知，被告雖於撞擊前
    已發現被害人機車，然仍煞避不及，其緊急煞車後，仍以車輛正面撞及被害人之
    機車，並再向右前方推行，致使車輛後方留有四點四公尺之刮地痕跡，可見其行
    車速度不低，雖被告就其車速究竟若干，僅籠統供稱其車速約四、五十公里左右
    或五十多公里，但一致供稱有超速，依現場圖所載被告小貨車在現場遺有殺車痕
    分別為９．５公尺及１０．４公尺，另觀之卷附現場照片上開左右二道剎車痕之
    前方，又留有約三至五公尺長之剎車隱痕，再加上機車被夾在自用小貨車下被拖
    行之長度（即被告小貨車車長４．４＋４．６公尺，長約９公尺）；因而減弱耗
    損自用小貨車之動量（如無耗損其動量，被告之剎車痕），依此保守估計被告剎
    車痕約十五公尺以上，換算車速已達五十五公里以上，此業據中央警察大學鑑定
    明確，被告又自承伊當時並未看碼錶，故應以中央警察大學認定之時速五十五公
    里以上較為可採，從而被告應注意能注意而疏未注意，貿然超速因而肇事已甚明
    顯，其就本件車禍之發生自難辭過失之責。
二、至就被害人陳德開當時之走向如何？依被告於警訊、偵查中所供：「對方騎機車
    由加油站出來」、「我發現他自右側加油站出來，當時約距離五至八公尺」（同
    前相卷第十二頁最後一行、二十二頁正面）；被害人陳德開之子即乙○○於訊亦
    稱伊父親可能至太平市場或加油站加油（同前同前相卷第十頁反面）；佐以被害
    人機車係左側踏板及護板破損、二側後視鏡異位，椅墊下方車體受力異位，自小
    貨車則前擋風玻璃破裂、前保險桿凹損，脫落左側前燈破裂暨現場機車倒地處往
    台中方向之車道，散落有機車安全帽一頂、大型塑膠二板，另現場被告自小貨車
    車後左右各留有１０．４及９．５公尺長之剎車痕，兩剎車痕之間留有數段間斷
    之刮地痕（參相卷第五頁編號四、五照片所示），延伸至小貨車車尾，且上開剎
    車痕起點前仍有隱約可見之剎車痕隱痕等情，可資推斷被害人當時係自被告自小
    貨車橫向由右向左行駛，與被告所稱被害人係自加油站出來欲巷穿越馬路一節相
    符，堪予採信。再由現場照片所示：二車碰撞後車停位置固係在雙黃線缺口處，
    但刮痕則分佈在雙黃線上及其附近，即跨越雙黃線之分向限制線，可見本件車禍
    之地點並非在照片所示之雙黃線缺口處，是被害人跨越雙黃線，侵入被告車道，
    亦同為肇事之原因。本件經送中央警察大學鑑定結果亦同此認定，足供採酌，至
    於台灣省台中縣區車輛行車事故鑑定委員會鑑定及台灣省汽車肇事覆議鑑定委員
    會覆議結果，固認被害人違反道路交通安全規則第九十七條第二款在劃有分向限
    制線之路段，不得駛入來車之車道內，為肇事主因，被告未依限速行車則為肇事
    次因，惟上開鑑定未考量被告剎車痕之長度及被告車速、被害人如從雙黃線缺口
    處出來，被告是否能及時剎停等，誤認被害人之過失為肇事主因，自難採酌。被
    害人更因本件車禍死亡已如上述，是被告之過失行為與被害人之死亡間，具有相
    當因果關係，被告犯行應堪認定。
三、被害人家屬乙○○固以其父親係在雙黃線缺口被撞，肇事地點並非禁止迴轉，伊
    父親應無過失云云，然依現場照片所示機車被撞倒地之刮痕起點是在畫有雙黃分
    向線處（參相卷第五頁照片所示），顯見車禍地點並非在缺口處，告訴人以車禍
    地段應係在缺口處，認其父親應無過失云云，尚不足採信，附此敘明
四、查被告甲○○係金協和南北雜貨行送貨員，其於執行業務中駕駛車輛肇事致人於
    死，已据被告供明在卷，核其所為係犯刑法第二百七十六條第二項之業務過失致
    死罪嫌。被告於肇事後，有偵查犯罪職權機關發覺其為犯人前，主動向到場處理
    之員警自首其肇事並接受裁判等情，業據被告於偵查中供述明確，此與到場處理
    車禍案件之員警洪志仁於偵查中陳述情節一致，並有道路交通事故調查報告可參
    ，核與刑法第六十二條前段自首規定相符，依法減輕其刑。原審因之予以論科，
    固非無見，但其認定被告過失尤較被害人為輕、為肇事次因，與本院上開認定結
    果不符，尚有未洽，本件被告上訴意旨以其超速與車禍發生，並無因果關係，伊
    無過失云云，固無足取，但原審判決就雙方過失情節之輕重，與本院認定既有不
    同，即屬無可維持，爰將原審判決予以撤銷，並審酌被告素行，因一時大意致肇
    車禍，其過失情節雖不嚴重，但仍造成死者死亡之結果，其就車禍之發生固應負
    主要之過失責任、但參酌本件係被告提起上訴，依法不得更為不利之判決、被害
    人就車禍之發生亦有過失、犯後態度、迄未能與被害人達成和解等一切情狀，仍
    量處如主文第二項所示之刑，以資懲儆。
據上論斷，應依刑事訴訟法第三百六十九條第一項前段、第三百六十四條、第二百九
十九條第一項前段、刑法第二百七十六條第二項、第六十二條前段、罰金罰鍰提高標
準條例第一條前段，判決如主文。
本案經檢察官丙○○到庭執行職務。
中      華      民      國      九十二      年      四    月    三十    日
                                    臺灣高等法院臺中分院刑事第七庭
                                          審判長法  官  林  榮  龍
                                                法  官  江  錫  麟
                                                法  官  謝  說  容
右正本證明與原本無異。
如不服本判決應於收受送達後十日內向本院提出上訴書狀，其未敘述上訴之理由者並
得於提起上訴後十日內向本院補提理由書（均須按他造當事人之人數附繕本）。
                                              書記官  金  珍  華
中      華      民      國    九十二     年      五       月     二     日
附錄論罪科刑實體法條文：
刑法第二百七十六條第二項：
從事業務之人，因業務上之過失犯前項之罪者，處五年以下有期徒刑或拘役，得併科
三千元以下罰金。
(罰金部份業經提高十倍為三萬元)
                                                                        Ｒ


司法院資訊處製作；財團法人民間司法改革基金會備份。
